臺灣新北地方法院刑事判決
110年度金訴字第570號
公  訴  人  臺灣新北地方檢察署檢察官
被      告  林儀宏




上列被告因詐欺等案件，經檢察官提起公訴（110年度少連偵字
第249號），被告於本院準備程序中就被訴事實為有罪之陳述，
經詢問當事人意見，合議庭裁定由受命法官依簡式審判程序獨任
審理，本院判決如下： 
    主  文
甲○○三人以上共同犯詐欺取財罪，處有期徒刑壹年壹月。未扣案
之犯罪所得新臺幣參佰壹拾貳元沒收，於全部或一部不能沒收或
不宜執行沒收時，追徵其價額。
    事  實
一、甲○○於民國109年10月初某日，加入由真實姓名年籍不詳、
    微信暱稱分別為「法拉驢」、「麥拉倫」等成年人，及戊○○
    （微信暱稱為「面具人」、「藍寶堅尼」）、丁○○（微信暱
    稱為「大叔」）、乙○○（微信暱稱為「狼人」）、高○（91
    年12月生，真實姓名年籍詳卷）、梁○○（93年11月生，真實
    姓名年籍詳卷）等人所組成之三人以上，以施用詐術為手段
    ，具有持續性、牟利性之有結構性詐欺集團犯罪組織（下稱
    本案詐欺集團，甲○○所涉違反組織犯罪防制條例部分，業經
    法院另案予以判決），擔任「收水」之工作，負責向下線車
    手收取車手提領之贓款後轉交丁○○或乙○○（該2人為1組），
    丁○○、乙○○再轉交上手即「水房總收」戊○○，戊○○將贓款統
    一總收後交給上手進行匯兌，甲○○可獲得車手提領金額之1.
    25%作為報酬。甲○○與戊○○、丁○○、乙○○、高○、梁○○及本案
    詐欺集團其他成員等人意圖為自己不法之所有，基於三人以
    上共同詐欺取財及掩飾或隱匿特定犯罪所得之去向、所在之
    洗錢犯意聯絡，先由該集團其他成員於109年10月15日16時5
    4分許起，陸續撥打電話給丙○○，向丙○○佯稱其先前在「小
    三美日」購物網站購買之商品，因購物網站內部作業錯誤而
    誤設身分為代理商，導致多下單10筆，需要使用自動櫃員機
    確認身分進行止付云云，致丙○○陷於錯誤，依對方指示操作
    自動櫃員機，而於同日19時21分許，匯款新臺幣（下同）25
    ,051元至李佩倫（所涉幫助詐欺取財部分，另由臺灣屏東地
    方法院判決確定）所申設，局號0000000、帳號0000000號草
    屯郵局帳戶（下稱本案帳戶）內。嗣由本案詐欺集團中負責
    提領贓款之車手高○於同日19時26分、27分許，接續持本案
    帳戶提款卡提領2萬元、5,000元，共計2萬5,000元，隨後將
    該筆2萬5,000元贓款交給本案詐欺集團中負責取簿、收水之
    梁○○，梁○○轉交上手甲○○，甲○○扣除報酬後將餘款交給丁○○
    、乙○○轉交戊○○，以此方式製造金流之斷點，而掩飾或隱匿
    前揭犯罪所得之去向、所在，甲○○因而取得報酬312元（戊○○、丁○○、乙○○涉案部分，均已由本院另行判決；高○、梁○○
    涉案部分，均另由臺灣彰化地方法院少年法庭審理）。
二、案經丙○○訴由屏東縣政府警察局枋寮分局報告臺灣新北地方
    檢察署檢察官偵查起訴。
    理  由
一、按本件被告甲○○所犯係死刑、無期徒刑、最輕本刑為3年以
    上有期徒刑以外之罪，其於準備程序就前揭被訴事實為有罪
    之陳述，經受命法官告知簡式審判程序之旨，並聽取公訴人
    與被告之意見後，本院認無不得或不宜改依簡式審判程序進
    行之處，爰依刑事訴訟法第273條之1第1項，裁定本件由受
    命法官獨任進行簡式審判程序，合先敘明。
二、上揭事實，業據被告於警詢、偵訊及本院準備程序、審理時
    坦承不諱，核與證人丙○○（即告訴人）、李佩倫、高○、梁○○於警詢時、證人即共同被告戊○○、丁○○於警詢及本院審理
    時、證人即共同被告乙○○於警詢、偵訊及本院審理時證述之
    情節相符，並有全家便利商店監視錄影畫面翻拍照片、店到
    店寄件資料電腦畫面及寄件繳費明細翻拍照片、本案帳戶之
    帳戶個資檢視、開戶及印鑑資料、客戶歷史交易清單、告訴
    人接獲本案詐欺集團成員來電之電話紀錄擷圖、告訴人匯款
    之提款卡照片及自動櫃員機交易明細表附卷可稽，足認被告
    自白與事實相符，本件事證明確，被告犯行已堪認定，應予
    依法論科。
三、論罪科刑：
  ㈠核被告所為，係犯刑法第339條之4第1項第2款之三人以上共
    同詐欺取財罪、洗錢防制法第14條第1項之洗錢罪（有該法
    第2條第2款所列洗錢行為）。
  ㈡按共同正犯，本係互相利用，以達共同目的，並非每一階段
    行為，各共同正犯均須參與。而共同實施犯罪行為，在合同
    意思範圍以內，相互利用他人之行為，以達其犯罪之目的，
    原不必每一階段行為均經參與，祇須分擔犯罪行為之一部，
    即應對於全部所發生之結果共同負責（最高法院72年度台上
    字第5739號判決意旨參照）；另按共同正犯之意思聯絡，原
    不以數人間直接發生者為限，即有間接之聯絡者，亦包括在
    內。如甲分別邀約乙、丙犯罪，雖乙、丙間彼此並無直接之
    聯絡，亦無礙於其為共同正犯之成立（最高法院77年度台上
    字第2135號判決意旨參照）。查被告雖未始終參與詐欺集團
    各階段之詐欺取財犯行，在本案僅參與收水工作，惟其與同
    集團其他成員間既為詐欺告訴人彼此分工，應認在合同意思
    範圍內，各自分擔犯罪行為之一部，並相互利用他人之行為
    ，以達犯罪之目的，自應就詐欺取財犯行全部所發生之結果
    負責。被告與戊○○、丁○○、乙○○、高○、梁○○及本案詐欺集
    團其他成員間就前開三人以上共同詐欺取財、洗錢等犯行均
    有犯意聯絡及行為分擔，皆應論以刑法第28條之共同正犯。
    又被告於為本案犯行時尚未滿20歲，非屬成年人，縱與高○
    、梁○○（該2人為本案犯行時均為12歲以上未滿18歲之少年
    ）共犯本案犯行，亦無兒童及少年福利與權益保障法第112
    條第1項前段與少年共同實施犯罪所指加重事由之適用，附
    此敘明。
  ㈢被告與本案詐欺集團其他成員推由高○2次提領告訴人匯入本
    案帳戶內款項之行為，係基於單一犯罪之決意，在密接之時
    、地為之，且侵害同一之財產法益，依一般社會健全觀念，
    各行為之獨立性極為薄弱，難以強行分開，在刑法評價上，
    以視為數個舉動之接續施行，合為包括之一行為予以評價，
    較為合理，應成立接續犯，僅論以一罪。被告係以一行為，
    同時觸犯三人以上共同詐欺取財、洗錢等犯罪構成要件不同
    之2罪，為想像競合犯，應依刑法第55條規定，從一重之三
    人以上共同詐欺取財罪處斷。
  ㈣按犯洗錢防制法第14條、第15條之罪，在偵查或審判中自白
    者，減輕其刑，洗錢防制法第16條第2項定有明文。次按想
    像競合犯之處斷刑，本質上係「刑之合併」。其所謂從一重
    處斷，乃將想像競合犯組成之評價上數罪，合併為科刑一罪
    ，其所對應之刑罰，亦合併其評價上數罪之數法定刑，而為
    一個處斷刑。易言之，想像競合犯侵害數法益者皆成立犯罪
    ，論罪時必須輕、重罪併舉論述，同時宣告所犯各罪名，包
    括各罪有無加重、減免其刑之情形，亦應說明論列，量刑時
    併衡酌輕罪部分量刑事由，評價始為充足，然後依刑法第55
    條前段規定「從一重處斷」，非謂對於其餘各罪可置而不論
    。因此，法院決定處斷刑時，雖以其中最重罪名之法定刑，
    做為裁量之準據，惟於裁量其輕重時，仍應將輕罪合併評價
    在內（最高法院108年度台上字第4405、4408號判決意旨參
    照）。查被告就其所為洗錢犯行，於警詢、偵訊及本院準備
    程序、審理時均已自白，原應依上開規定減輕其刑，惟依前
    揭罪數說明，被告就上開犯行係從一重論處三人以上共同詐
    欺取財罪，其所犯洗錢罪係屬想像競合犯其中之輕罪，揆諸
    上開說明，僅由本院於後述依刑法第57條量刑時一併衡酌該
    部分減輕其刑事由。
  ㈤爰以行為人之責任為基礎，審酌被告正值青年，不思循正當
    途徑賺取財物，為圖不法利益而加入詐欺集團，負責收水之
    工作，助長詐騙犯罪風氣之猖獗，侵害告訴人之財產法益，
    並影響社會治安及風氣，所為實屬不該，惟念被告犯案時年
    僅18歲，為警查獲後始終坦承犯行（所犯洗錢部分符合減刑
    規定），犯後態度尚可，且在詐欺集團中擔任之角色係屬底
    層，並非主導犯罪之人，兼衡其犯罪之動機、目的、手段、
    所獲利益、智識程度、家庭生活經濟狀況、告訴人所受損失
    等一切情狀，量處如主文所示之刑，以資懲儆。　　
四、沒收：
    本案詐欺集團所為之詐欺犯行，被告可取得之報酬，為車手
    高○提領金額之1.25%，此據被告於警詢及偵訊時供述在卷，
    則其為本案詐欺犯行之犯罪所得應為312元（計算式：25,00
    0元×1.25%=312元，小數點後不計入），雖未經扣案，仍應
    依刑法第38條之1第1項前段、第3項之規定宣告沒收，並諭
    知於全部或一部不能沒收或不宜執行沒收時，追徵其價額。
五、共同被告戊○○、丁○○、乙○○部分，均已由本院另行審結，附
    此敘明。
據上論斷，應依刑事訴訟法第273條之1第1項、第284條之1、第2
99條第1項前段，洗錢防制法第2條第2款、第14條第1項，刑法第
11條前段、第28條、第339條之4第1項第2款、第55條、第38條之
1第1項前段、第3項，刑法施行法第1條之1第1項，判決如主文。
本案經檢察官己○○提起公訴，檢察官王佑瑜到庭執行職務。
中　　華　　民　　國　　111 　年　　4 　　月　　14　　日
                    刑事第四庭    法　官  楊筑婷
以上證明與原本無異。
如不服本判決應於收受本判決後20日內向本院提出上訴書狀，並
應敘述具體理由，如未敘述上訴理由者，應於上訴期間屆滿後20
日內補提理由書狀於本院（均須按他造當事人之人數附繕本）「
切勿逕送上級法院」。
                                  書記官  李郁禎
中　　華　　民　　國　　111 　年　　4 　　月　　14　　日
附錄本判決論罪科刑之法條：
中華民國刑法第339條之4
犯第339條詐欺罪而有下列情形之一者，處1年以上7年以下有期
徒刑，得併科1百萬元以下罰金：
一、冒用政府機關或公務員名義犯之。
二、三人以上共同犯之。
三、以廣播電視、電子通訊、網際網路或其他媒體等傳播工具，
    對公眾散布而犯之。
前項之未遂犯罰之。
洗錢防制法第14條
有第2條各款所列洗錢行為者，處7年以下有期徒刑，併科新臺幣
5百萬元以下罰金。
前項之未遂犯罰之。
前二項情形，不得科以超過其特定犯罪所定最重本刑之刑。